臺灣高等法院臺中分院刑事判決　　　95年度交上易字第1490號
上　訴　人　臺灣臺中地方法院檢察署檢察官
上　訴　人
即　被　告　乙○○
上列上訴人因被告過失重傷害案件，不服臺灣臺中地方法院95年
度交易字第602號中華民國95年9月22日第一審判決（起訴案號：
臺灣臺中地方法院檢察署95年度偵字第9735號），提起上訴，本
院判決如下：
    主  文
上訴駁回。
    事  實
一、乙○○於民國94年10月18日17時55分許，騎乘車牌號碼J8A
    －091號重型機車，沿臺中市○○路沿文心路往向上南路方
    向直行，行至文心路1段280號前（即臺中市大新國小對面）
    ，理應注意車輛行駛時，行車速度，於設有快慢車道分隔線
    之慢車道，時速不得超過40公里，且駕駛人應注意車前狀況
    ，隨時採取必要之安全措施，又慢車應在劃設之慢車道上靠
    右順序行駛，且不得爭先、爭道或以其他危險方式行駛。而
    依當時情形，又無不能注意之情事，竟疏於注意，於通過上
    開路段時，貿然加速行駛，未留意車輛及注意路況，隨時為
    停車之準備，適同一時、地，楊新旺（未婚、無父母、子女
    、僅有其弟丙○○）飲酒後騎乘腳踏車，亦沿文心路往向上
    南路方向行駛（同向在前），亦疏於注意車前狀況，又因酒
    後操控能力欠佳，有略偏左行駛之情，由於雙方有上述之疏
    失，瞬間兩車避煞不及，遂於上開路段280號前，乙○○所
    騎乘之機車前輪右側從後撞及楊新旺所騎乘之腳踏車後車輪
    ，致楊新旺人車倒地後，受有頭部外傷合併腦挫傷、急性硬
    腦膜下出血，手術後意識未恢復清醒，無法自行照料生活等
    重傷害。乙○○於肇事後，在有偵查權限之公務員發覺其犯
    罪前，主動向據報前往處理之警員林信良陳明係肇事者，自
    首而接受裁判。
二、案經丙○○經臺灣臺中地方法院檢察署指定為代行告訴人後
    告訴，並經臺灣臺中地方法院檢察署檢察官偵查起訴。
    理  由
一、訊據被告乙○○，對於在上開時、地發生車禍肇事致被害人
    楊新旺受重傷之事實，於偵審中自白不諱，被告於原審更坦
    承：「就檢察官起訴事實我認罪」；「是我搭載的朋友陳威
    廷報案的」；「車禍發生時，我頭撞傷送醫，我並沒有注意
    車速是多少，因為我後面載陳威廷，如緊急煞車，被載的人
    會飛出去，會很危險」；「就楊新旺受有頭部外傷合併腦挫
    傷、急性硬腦膜下出血等傷害等傷害，就被害人已經重傷害
    部分無意見」；「警員訊問時我有在場。我有跟警員告知是
    我撞到人的」等語。且經代行告訴人丙○○指訴歷歷，並有
    道路交通事故現場圖、調查報告表（一）（二）、談話紀錄
    表、照片15張、林新醫學診斷證明書、台中市○○○道路交
    通事故肇事人自首情形紀錄表附卷可稽。按車輛行駛時，行
    車速度，於設有快慢車道分隔線之慢車道，時速不得超過40
    公里，且駕駛人應注意車前狀況，隨時採取必要之安全措施
    ，又慢車應在劃設之慢車道上靠右順序行駛，且不得爭先、
    爭道或以其他危險方式行駛車輛行駛時。道路交通安全規則
    第93條第1項第1款、第94條第3項、第124條第2項、第126條
    第1項各定有明文。被告駕車自應注意上述道路交通安全規
    定，且依當時路狀，又無不能注意之情形，竟疏未注意為之
    ，以致肇事，致人受重傷，足證被告駕車行為顯有過失，且
    本件經送臺灣省臺中市區車輛行車事故鑑定委員會鑑定結果
    ，亦同此認定，有臺灣省臺中市區車輛型車事故鑑定委員會
    臺中市區940512案鑑定分析意見書在卷可佐（見偵查卷第11
    、12頁）。雖本件被害人因飲酒後，操控能力欠佳，且未注
    意車行狀況，有偏左行駛之情而與有過失，然仍不能因被害
    人之過失，而解免被告之罪責，被告因過失致楊新旺人車倒
    地後，受有頭部外傷合併腦挫傷、急性硬腦膜下出血，手術
    後意識未恢復清醒，無法自行照料生活，需他人24小時長期
    照顧等重傷害，有林新醫院出具之診斷證明書一紙附卷可證
    ，亦為被告所不爭執，且被告過失駕駛行為，核與被害人之
    受傷間，具有相當因果關係，事證明確，被告過失傷害致重
    傷犯行，堪以認定。
二、按被告行為後，刑法及刑法施行法業於94年2月2日總統令公
    布修正，於95年7月1日施行（下稱新刑法，修正前刑法下稱
    舊刑法），參酌最高法院95年5月23日日刑事庭第8次會議決
    議，新刑法第2條第1項之規定，係規範行為後法律變更所生
    新舊法律比較適用之準據法，於新刑法施行後，應適用新刑
    法第2條第1項之規定，為「從舊從輕」之比較。本案涉及法
    律變更之部分，比較如下：
(一)、被告行為後，修正後刑法（新法）第33條第5款規定「罰金
    ：新臺幣一千元以上，以百元計算之」，與修正前刑法第33
    條第5款規定「罰金：（銀元）一元以上」不同。比較新舊
    法結果，以修正前即行為時法較有利於被告，故依刑法第2
    條第1項前段規定，本案關於刑法第284條第1項後段之【最
    低】法定併科罰金刑部分，自應適用行為時之法律即修正前
    刑法第33條第5款規定決定其罰金部分之法定刑。
(二)、修正前刑法第62條將原規定之「必減其刑」，修正後為「得
    減其刑」，雖性質上屬刑罰裁量之事項，惟既影響行為人之
    刑罰法律效果，應屬法律變更之範疇，而有第2條第1項之適
    用，經比較新舊法，以舊法規定「必減其刑」對行為人較為
    有利，依新刑法第2條第1項前段規定，自應適用最有利於被
    告之舊刑法。
(三)、被告於行為時之刑法第41條第1項前段規定：「犯最重本刑
    為五年以下有期徒刑以下之刑之罪，而受六個月以下有期徒
    刑或拘役之宣告，因身體、教育、職業、家庭之關係或其他
    正當事由，執行顯有困難者，得以一元以上三元以下折算一
    日，易科罰金。」又被告行為時之易科罰金折算標準，修正
    前罰金罰鍰提高標準條例第2條前段（現已刪除）規定，就
    其原定數額提高為一百倍折算一日，則本件被告行為時之易
    科罰金折算標準，應以銀元300元折算1日，經折算為新臺幣
    後，應以新臺幣900元折算為1日。惟95年7月1日修正公布施
    行之刑法第41條第1項前段則規定：「犯最重本刑為五年以
    下有期徒刑以下之刑之罪，而受六個月以下有期徒刑或拘役
    之宣告者，得以新臺幣一千元、二千元或三千元折算一日，
    易科罰金。」比較修正前後之易科罰金折算標準，以修正前
    之規定，較有利於被告，依新刑法第2條第1項前段規定，自
    應適用最有利於被告之舊刑法。
三、核被告所為，係犯修正前刑法第284條第1 項後段之過失致重
    傷罪。被告於肇事後，在有偵查權限之人知悉犯罪人之前，
    由其被載之朋友陳威廷報案，並於警員於94年10月18日18時
    50 分，在林新醫院訊問時主動向到場處理事故員警林信良
    陳明自己係肇事者，並陳述肇事經過，有臺中市○○○道路
    交通事故談話紀錄表及肇事人自首情形紀錄表一份在卷可佐
    ，其對於未發覺之罪自首而接受裁判，依修正前刑法第62條
    前段之規定，減輕其刑。
四、原審認被告罪證明確，適用刑法第2條第1項前段（原審漏載
    「前段」）、修正前刑法第284條第1項後段（原審誤載為修
    正後刑法第284條第1項後段）、第62條、第41條第1項前段
    ，罰金罰鍰提高標準條例第1條前段、修正前罰金罰鍰提高
    標準條例第2條規定，並審酌被告犯罪所生之危害、被害人
    之傷勢及其就本件車禍之發生過失程度、被告犯後尚未能與
    被害人達成和解、賠償損害，惟念被告犯罪後坦認犯行，顯
    有認錯悔過之意等一切情狀，量處有期徒刑4月，並依修正
    前刑法第41條第1項前段規定，諭知易科罰金之折算標準。
    其認事用法核無違誤，量刑亦堪稱妥適。按量刑輕重係屬事
    實審法院得依職權自由裁量之事項，苟已斟酌刑法第57條各
    款所列情狀而未逾越法定刑度，不得遽指為違法（最高法院
    72年度台上字第6696號、75年度台上字第7033號判例要旨參
    照）；且在同一犯罪事實與情節，如別無其他加重或減輕之
    原因，下級審量定之刑，亦無過重或失輕之不當情形，則上
    級審法院對下級審法院之職權行使，原則上應予尊重（最高
    法院85年度台上字第2446號裁判意旨參照）。原審審酌上開
    情狀，及被害人楊新旺酒後騎乘腳踏車，其血液酒精濃度測
    試值達151.54MG／DL，被害人與被告就本件車禍之發生，同
    為肇事原因，有臺中市○○○道路交通事故當事人酒精測定
    紀錄表、臺灣省臺中市區車輛型車事故鑑定委員會臺中市區
    940512案鑑定分析意見書各1份在卷（見他字卷第23頁、偵
    查卷第12頁），原審因而量處有期徒刑4月，自無不妥。被
    告上訴意旨以原審量刑過重，及檢察官上訴意旨以量刑過輕
    ，均指摘原判決不當，咸無理由，應予駁回。
據上論結，應依刑事訴訟法第368條，判決如主文。
本案經檢察官甲○○到庭執行職務。
中　　華　　民　　國　　96　　年　　1 　　月　　18　　日
            刑事第八庭  審判長法　官　羅　得　村
                              法　官　張　靜　琪
                              法　官　陳　宏　卿
上列正本證明與原本無異。
不得上訴。
                              書記官　柯　孟　伶
中　　華　　民　　國　　96　　年　　1 　　月　　18　　日
